臺灣臺南地方法院民事判決　　　　　　　 94年度訴字第954號
原　　　告　臺灣產物保險股份有限公司
法定代理人　乙○○
訴訟代理人　甲○
被　　　告　丙○○
上列當事人間請求侵權行為損害賠償事件，經本院於民國94年11
月18日言詞辯論終結，判決如下：
    主  文
原告之訴及假執行之聲請均駁回。
訴訟費用由原告負擔。
    事實及理由
一、原告起訴主張：被告於民國93年6月11日上午10許，駕駛車
    牌號碼N9-906 號自小客車，沿五妃街由西向東行駛至南門
    路口時，適訴外人林泰成騎乘車牌號碼VHJ-236號輕型機車
    沿南門路由北向南行駛左轉至五妃街口，兩車發生擦撞，致
    訴外人林泰成人車倒地受傷，嗣訴外人林泰成於同年6月15
    日因頭部外傷併右側硬腦膜下腔出血及右腦挫傷出血至新樓
    醫院做開顱手術清除血塊，惟出院後仍因中樞系統病變引起
    癱瘓，訴外人林泰成於同年月21日以上開事由，向原告申請
    強制汽車責任險理賠，原告已支付醫療費保險給付新台幣（
    下同）41,245元及殘廢保險金510,000元，合計551,245元，
    依強制汽車責任保險法第29條第一項第5款規定，原告得於
    上開賠償範圍內向被告求償等語。並聲明：被告應給付原告
    551,245元，及自起訴狀繕本送達翌日起至清償日止，按年
    息百分之五計算之利息；原告願供擔保，請准宣告假執行。
二、被告則以：伊固有於上開時點與訴外人林泰成發生車禍，但
    係訴外人林泰成違規行駛所致，且伊有駕駛執照，駕照係在
    93年9月9月1日才吊銷，並無違反道路交通管理處罰條例第
    21條情事等語，資為抗辯。並聲明：請求判決原告之訴駁回
    。
三、兩造不爭執之事實：
（一）被告於民國93年6月11日上午10許，駕駛車牌號碼N9-906
      號自小客車，沿五妃街由西向東行駛至南門路口時，適訴
      外人林泰成騎乘車牌號碼VHJ-236號輕型機車沿南門路由
      北向南行駛左轉至五妃街時，兩車發生擦撞，致訴外人林
      泰成人車倒地受傷。
（二）訴外人林泰成於上開車禍後，有向原告申請強制汽車責任
      保險理賠，原告已於93年9月7日支付醫療保險付41,235元
      ，嗣又於94年5月間給付殘廢保險金510,000元給訴外人林
      泰成。
（三）被告之駕駛執照被吊扣期間為90年9月14日至91年12月13
      日，被告於93年6月10日駕駛自小客車時，駕駛執照並無
      被吊扣情事，亦即當時被告並無道路交通管理處罰條例第
      21條第1項第7款情事。
四、得心證理由：
    按被保險汽車發生汽車交通事故，加害人違反道路交通管理
    處罰條例第21條而駕車者，保險人仍應依強制汽車責任保險
    法之規定給付保險金，但得在給付金額範圍內，向加害人求
    償，強制汽車責任保險法第29條第一項第5款定有明文。本
    件原告主張依上開條文向被告求償，自應舉證被告於93年6
    月11日駕駛系爭自小客車時有違反道路交通管理處罰條例第
    21條之情事，而經本院調查及闡明後，原告主張被告係有道
    路交通管理處罰條例第21條第一項第6款「使用註銷之駕駛
    執照駕駛小型車」之情事，是本件兩造爭點即為：被告之駕
    駛執照於93年6月11日是否已被註銷？經查：
（一）原告雖主張依其所提出之交通部公路總局嘉義區監理所台
      南監理站（下簡稱台南監理站）93年8月25日嘉監南字第
      0930020085 號函可證明被告之駕駛執照已被吊銷，惟上
      開函文受文者為丙○○即被告，而函文內容係通知丙○○
      應至該站執行吊銷手續，此有原告所提出之該函一紙在卷
      可參，準此可知，若被告之駕駛執照於93年6月11日前已
      被註銷，該站同年8月25日何須再發函通知被告辦理吊銷
      手續？且經本院函臺南監理站查明被告駕駛執照何時註銷
      等情，該站亦查覆係於93年9月1日執行吊銷等語，有該站
      94年10月4日嘉監南字第0940025111號函在卷可稽，原告
      上開主張，自無可採。
（二）原告又主張：依臺南監理站上開函文所載被告於90年9 月
      14日至91年12月13日遭吊扣駕照，於吊扣駕照期間因不依
      號誌行駛經台南縣歸仁分局舉發，台南監理站於91年2 月
      25日已依道路交通處罰條例第21條第1項第7款作成吊銷被
      告駕照之裁決書，惟郵局未送達被告住所，該站亦未為公
      示送達，惟依據違反道路交通管理事件統一裁罰基準及處
      理細則第46條第2項規定「逾期不到案逕行裁決者，裁決
      書應於裁決後三日內派員送達或掛號郵寄受處分人。」職
      是，不得因行政機關之作業疏失，而將其不利益歸於原告
      承擔，又道路交通管理處罰條例之立法精神，係建立交通
      秩序以保障行車安全，孰不因行政機關未為公示送達而認
      定不具備吊銷執照之成立要件等語。惟查，被告於91年1
      月6日係因不依號誌行駛，經台南縣歸仁分局舉發違反道
      路交通管理處罰條例第60條第2項第3款通知被告應到台南
      監理站繳納罰鍰，嗣由台南監理站於91年2月25日以被告
      有於駕駛執照吊扣期間駕車之違規事實通知被告應於91年
      3月30日前到案，此有台南監理站所檢附之台南縣警察局
      舉發通知單及台南監理站通知單各一份在卷可參，足見台
      南監理站91年2月25日之通知單僅係依道路交通處罰條例
      第9條之規定通知被告到案陳述意見，並非已裁決吊銷被
      告之駕照，原告主張臺南監理站已於91年2月25日吊銷被
      告駕照，尚有誤會，再原告所提出之違反道路交通管理事
      件統一裁罰基準及處理細則第44條亦規定「違反道路交通
      管理是件行為人，未依規定自動繳納罰鍰，或依規定到案
      聽候裁決，處罰機關應於舉發違反道路交通管理事件通知
      單【送達】二個月內依基準表逕行裁決之」等語，足見處
      罰機關應於送達通知單後始能逕行裁決，然91年2月25日
      之通知單並未合法送達被告，此為原告所不爭，則台南監
      理站自不得逕行裁決，此亦經台南監理站94年11月9日嘉
      監字第0940028828號函覆「該違規通知單經郵局以招領逾
      期退回，本站僅於違規畫面鍵入單退作為裁處依據，本案
      本站尚未裁決」等語明確，並查覆被告於93年6月11日並
      未受吊扣或吊銷處分，且無違反道路交通管理處罰條例第
      21條，有該函在卷可憑，是原告主張監理站應逕行裁決並
      送達裁決書，亦非有理。又台南監理站既未裁決，自無裁
      決書，是原告援引道路交通管理事件統一裁罰基準及處理
      細則第46條第2項應於三日內送達之規定主張吊銷處分應
      已成立云云，自無可採。
（三）綜上，被告之駕照於93年6月11日既未遭吊銷，即無道路
      交通管理處罰條例第21條第一項第6款情事，是原告依強
      制汽車責任保險法第29條第一項第5款規定訴請被告賠償
      ，尚有未合，應予駁回。
五、原告之訴既經駁回，其假執行之聲請即失所據，應併予駁回
    之。
六、結論：原告之訴為無理由，依民事訴訟法第78條，判決如主
    文。
中　　華　　民　　國　　94　　年　　11  　月　　30　　日
                  民事第四庭    法　官　童來好
以上正本係照原本作成
如對本判決上訴，須於判決送達後20日內向本院提出上訴狀
中　　華　　民　　國　　94　　年　　11  　月　　30　　日
                                書記官　卓春成
